臺灣臺北地方法院刑事判決　　　　　　　 94年度易字第788號
公　訴　人　臺灣臺北地方法院檢察署檢察官
被　　　告　乙○
選任辯護人　陳淑真律師
上列被告因詐欺案件，經檢察官聲請以簡易判決處刑（93年度偵
字第19513號），嗣因本院認為不宜逕以簡易判決處刑，簽請改
以通常程序進行，茲判決如下：
   主  文
乙○連續意圖為自己不法之所有，以詐術使人將本人之物交付，
處有期徒刑肆月，如易科罰金，以佰元折算壹日。
   事  實
一、乙○為正和國際股份有限公司（下稱正和公司）之負責人，
    其公司支票存款帳戶自民國九十一年六月二十四日起，即陸
    續因存款不足而遭退票，竟隱瞞該事實，明知自己財務困難
    而無支付能力，基於意圖為自己不法之所有，詐取他人之物
    之概括犯意，利用其另擔任甦立企業股份有限公司（下稱甦
    立公司）負責人，曾多次與甲○○之妻胡金棗所經營之市錦
    企業有限公司（下稱市錦公司）交易往來所建立之信用，分
    別於九十一年七月二十三日、同年七月三十日、八月一日（
    二次）、八月八日、八月十四日及八月二十日連續七次向甲
    ○○所經營之市錦企業行訂購燈泡、燈管及照明用具等貨品
    ，其價值合計為新臺幣（以下同）一百二十一萬九千二百六
    十元，致甲○○陷於錯誤，而分別於上開訂購日期當日委由
    貨運行司機將訂購之貨物運送至乙○所指定之臺北市○○路
    ○段七十三號，即正和公司與甦立公司共同之營業處所，並
    均由乙○所僱請之職員許燦昆於市錦企業行所開具之出貨單
    簽收人欄簽名點收之。嗣因甲○○見乙○遲未付貨款，心生
    懷疑，經查詢乙○之票據信用資料發現其有退票紀錄後，向
    乙○催討上開債務未果，始知受騙。
二、案經甲○○訴由臺灣新竹地方法院檢察署呈請臺灣高等法院
    檢察長令轉臺灣臺北地方法院檢察署檢察官聲請簡易判決處
    刑，本院改依通常程序審理。
    理  由
一、訊據被告乙○雖坦承其為正和公司及甦立公司之負責人，並
    曾以正和公司之名義向告訴人甲○○之妻胡金棗所經營之市
    錦公司交易往來多次，惟矢口否認涉有上揭詐欺犯行，辯稱
    ，伊未曾向告訴人甲○○訂購上開貨物，亦未曾收受上開貨
    物，告訴人所提出之出貨單均係偽造云云。
二、惟查，上開被告積欠貨款之事實，業經被告於警方詢問時坦
    白承認（見臺灣新竹地方法院檢察署九十三年度他字第七○
    四卷第十二頁背面），核與證人即告訴人甲○○於本院審理
    時證稱，被告係以正和公司之名義，向伊經營之市錦企業行
    訂購上開七次燈泡、燈管及照明用具等貨品，伊所提出貨單
    上記載之款項，就是這七次交易的貨款，這七次交易都是被
    告公司的人打電話給伊之職員，伊再派司機把貨送出去，被
    告之太太亦曾在電話中告訴伊，因為正和公司標到工程，所
    以才來訂貨的，當時還有傳真一些燈泡的式樣給伊等語（見
    本院卷第四五至四七頁、第五十頁）相符，並有告訴人提出
    之出貨單影本七紙、福建金門地方法院支付命令影本一紙、
    正和公司設立登記表影本及正和公司票據信用資料查覆單各
    一份在卷可參（見新竹地方法院檢察署九十二年度發查字第
    四九一號卷）。被告雖以前詞置辯，然證人即被告之員工許
    燦昆已自承告訴人所提出之上開七張出貨單上，右下方簽收
    人欄處之「許」字為伊所簽，並證稱，伊係甦立公司員工，
    也是正和公司員工，因為甦立公司之前被軍方的兵整中心停
    權，不能參加投標，所以被告另外在金門設立了正和公司，
    營業地址在金門，但聯絡處和甦立公司的辦公室都是同一個
    地方，在臺北市○○路○段七十三號，伊負責的業務是參加
    投標及簽收，本案的貨物是被告叫來的，亦係被告叫伊簽收
    的，簽收的地點是在臺北市○○路○段七十三號，每次簽收
    後，有的貨物放在被告公司，有的貨物則放在被告所指定的
    地點，伊簽收上開貨物，被告並未跟伊說收錯貨了等語（見
    本院卷第五九頁至六二頁）；證人即貨運行司機丙○○亦證
    稱，伊曾經幫告訴人送貨至臺北市○○路過，當時貨點好後
    ，汀州路那邊的老闆就叫伊把貨送到中和，後來告訴人向伊
    說收貨人不認帳，要伊帶他去中和下貨的地方看看，伊有帶
    告訴人去，但那地方裡面空空的，沒有看到什麼等語（見本
    院卷第五五頁至五七頁），足見被告確有上開七次向告訴人
    訂購貨物，且未付款之事實。
三、被告雖另提出伊過去以甦立公司之名義與市錦公司交易時，
    所取得之市錦公司應收帳款對帳單、出貨單等文件（見本院
    九十四年度簡字第一六一號卷第十九頁至第二四頁），辯稱
    ：(一)市錦公司之交易文件均係由電腦列印，與本案告訴人提
    出之出貨單係由手寫的不同；(二)之前交易之貨品「HF-400X
    水銀燈泡」單價為一百五十元，而本案告訴人提出之出貨單
    上亦有相同貨品，且訂購數量較多，惟其單價竟為一百五十
    五元，顯然不符常理；(三)證人許燦昆之前簽收貨品時，係使
    用其職章，並非如本案之簽署「許」字方式為之云云。然證
    人甲○○已於本院證稱，市錦公司與市錦企業行所經營的業
    務雖然一樣，但是市錦公司的負責人是伊配偶胡金棗，而市
    錦企業行之負責人為伊本人，兩家各做各的，員工也不一樣
    ，但因市錦企業行那邊常常沒有人，所以電話就用市錦公司
    的，比較好控管等語（見本院卷第四五頁、第五一頁），足
    見市錦公司與市錦企業行並非同一公司行號，其作業流程及
    交易文件之繕寫，原無須必以相同模式為之，告訴人之市錦
    企業行在交易過程中，僅以手寫方式製作出貨單，並無何異
    常之處。又市錦公司九十一年六月應收帳款對帳單與市錦企
    業行九十一年七月二十三日、同年八月八日之出貨單上，雖
    均有「HF-400X水銀燈泡」之貨品相同項目，且單價不同之
    現象，然相同貨品於不同時期，其單價行情漲跌變化，事所
    常有，告訴人所提出之市錦企業行出貨單所列「HF-400X水
    銀燈泡」雖較市錦公司對帳單上「HF-400X水銀燈泡」之數
    量較多，且單價較高，惟其差額僅為五元，而訂購之時間並
    不相同，是其間該貨品之單價稍有微幅異動，尚非不符情理
    。另證人許燦昆已於本院審理時當庭辨識告訴人所提之上開
    出貨單後，證稱該七張出貨單右下角簽收人欄之「許」字為
    伊簽署，伊實際上亦曾受被告之命點收上開貨物等語如上述
    ，則該等出貨單縱未蓋有許燦昆之職章，仍無礙證人許燦昆
    曾經受被告之命簽收該筆貨物之事實。是被告前揭辯詞，均
    無可採。
四、綜上所述，被告確有分別於九十一年七月二十三日、同年七
    月三十日、八月一日（二次）、八月八日、八月十四日及八
    月二十日連續七次向甲○○所經營之市錦企業行訂購燈泡、
    燈管及照明用具等，價值合計為一百二十一萬九千二百六十
    元貨物之事實。證人甲○○、丙○○於本院所為之證述對於
    細節部分或稍有出入，惟因被告行為之際（九十一年七、八
    月間）距本院審理期日已歷時甚久，其等就枝節瑣事記憶未
    深，應屬常態，尚無礙其就被告訂購貨物部分證詞之可信度
    。而被告利用其曾以甦立公司之名義，多次與告訴人之妻經
    營之市錦公司交易所累積之信用，為本案詐騙犯行，並於收
    受貨物後，否認曾經與告訴人交易並拒付款項，是其詐欺犯
    行甚明，被告所辯，並不足採，本案事證明確，被告犯行洵
    堪認定。
五、核被告所為，係涉刑法第三百三十九條第一項詐欺取財罪。
    其先後七次犯行，時間緊接，罪名與構成要件相同，顯係基
    於概括犯意而為，應依連續犯規定論以一罪，並加重其刑。
    爰審酌被告並無重大之犯罪前科，素行尚可，惟其以為圖利
    益之犯罪動機、多次訂購貨品之犯罪手段詐取他人之物，造
    成告訴人損失高達一百二十一萬九千二百六十元，且事後復
    斷然否認曾有前開交易，拒絕賠償告訴人之損害之犯罪後態
    度等一切情狀，判處如主文所示之刑，並諭知易科罰金之折
    算標準。
據上論斷，應依刑事訴訟法第四百五十二條、第二百九十九條第
一項前段，刑法第五十六條、第三百三十九條第一項、第四十一
條第一項前段，罰金罰鍰提高標準條例第一條前段、第二條，判
決如主文。
本案經檢察官蕭惠菁到庭執行職務
中　　華　　民　　國　　94　　年　　12　　月　　13　　日
                  刑事第十庭  審判長 法　官  丁蓓蓓
                                     法　官  劉煌基
                             　　　　法  官  林柏泓
如不服本判決，應於判決送達後10日內，向本院提出上訴狀。
以上正本證明與原本無異。
　　　　　　　　　　　　　     　　　書記官　柯貞如
中　　華　　民　　國　　94　　年　　12　　月　　13　　日
附錄本案論罪科刑法條：
中華民國刑法第三百三十九條
(普通詐欺罪)
意圖為自己或第三人不法之所有，以詐術使人將本人或第三人之
物交付者，處五年以下有期徒刑、拘役或科或併科一千元以下罰
金。
以前項方法得財產上不法之利益或使第三人得之者，亦同。
